台灣高等法院民事判決　九十一年度再字第二五號
　　　再審　原告　甲○○
　　　再審　被告　春煇建設股份有限公司
　　　法定代理人　張遠捷
右當事人間請求撤銷股東會決議事件，再審原告對於中華民國九十一年一月二十四日
最高法院九十一年度台上字第一五六號確定判決提起再審，本院判決如左：
    主　　文
再審之訴駁回。
再審訴訟費用由再審原告負擔。
    事　　實
甲、再審原告方面：
壹、聲明：求為判決：
(一)最高法院九十一年度台上字第一五六號及本院八十九年度上更(三)字第二三八號確
    定判決廢棄。
(二)右開廢棄部分，再審被告於民國（下同）八十三年二月二十八日召開之股東臨時
    會所作之決議撤銷。
(三)再審訴訟費用及前程序第一、二、三審訴訟費用由再審被告負擔。
貳、陳述：
(一)按民事訴訟法第四百九十九條第二款規定，對於第三審法院之判決，本於第四百
    九十六條第一項第九款至十三條之事由，聲明不服者，專屬原第二審法院管轄，
    本件原確定判決有民事訴訟法第四百九十六條第一項第十三款之再審事由，自應
    屬第二審法院管轄。
(二)次按公司法第二百二十條固規定監察人於必要時得為公司利益集股東會，然此必
    要時應以董事會不能或不為召集股東會情形始為相當，不能任監察人憑一己之主
　　觀意思，隨時擅行。本件甘張美綾於董監事任期尚未屆滿之八十三年二月二十八
　　日召集股東臨時會改選董監事，但當時既無董事會不能或不為召集股東會之情事
　　，自無權召集股東臨時會改選董監事，此由議事錄記載上之形式即得判斷之。
    又按公司法第一百七十條第二項規定「前項股東常會應於每營業年度終結後六個
    月內召集之，但有正當事由經報請主管機關核准者，不在此限」，故伊並未違反
    前開規定期限，似難逕認董事會有不能召集或不為召集之情事，此一証明如能加
    以斟酌，將可獲有利之裁判。
(三)另依據所得稅法第七十一條、第七十二條第一項規定，如係公司組織者，且係委
    託會計師或其他合法代理人查核簽証申報者，其結算申報綜合所得稅之期限得延
    至五月三十一日，又會計表冊之編造、備置、查閱等事項均屬董事會之權責，並
    應提出股東會請求承認，公司法第二百二十八條、二百二十九條、二百三十條亦
    有明文，故再審原告於八十三年二月二日收受甘張美綾請求十五日內召開股東會
    ，其催告期限，難謂適法，況再審原告於八十三年二月十六日通知各董事召開董
    事會，即於召集事由上加以明載  (一)本屆董事及監察人任期將於本年五月屆滿
    ，應即定期召開股東會改選，(二)八十二年度財務報表預定於八十三年五月底編
    製完成，應提報股東會承認，(三)本公司監察人甘張美綾要求召開股東會，爰定
    於本年四月召集董事會，研商股東會開會日期，自無不當，再審原告以八十三年
    二月二十三日台北十七支局存証信函第二二０號函通知處理情形及事由，自屬符
    合公司法第一百七十條第二項規定，原確定判決漏未斟酌，自得本此提起再審。
(四)又依公司法第二百零四條規定，董事會之召集應載明事由於七天前通知各董事。
    但有緊急情事時隨時召集之，再審原告係因考量董監事之任期尚未屆滿。各
    種會計表冊尚未完成。股東會應於每年度結束後六個月內召集之，綜觀本件召
    集董事會，不符合事出突然又急待董事會商決之事項，因此訂定八十三年四月二
    十二日召集董事會，並分別於八十三年二月十六日及同年月二十三日載明理由通
    知董事及監察人。惟董事會之通知，僅須對全體董事為之，送達方式如何，公司
    法未予明文規範，該次董事會通知，再審原告除地主等形式董事或無法通知者以
　　函送外，其餘均由任職再審被告總經理劉晉燧或其他董事送達或通知業已領取，
　　不生部分董事漏未通知問題。至於董事會開會日期更改為同年四月二十八日，係
　　因原定開會期日再審原告需赴法院出庭應訊，乃於八十三年四月十三及十四日分
　　別以通知函及台北十七支局第四九八存證信函敘明理由通知在案，原確定判決認
　　再審原告藉故敷衍，自有可議，進而謂監察人甘張美綾召集董會祇監察人認為必
　　要時，即得為之，不受任何限制，顯有不斟酌上開證物之違法。
參、證據：提出開會通知乙份及八十九年上更三字第二三八號、九十一年度台上字第
    一五六號判決影本為証。
乙、再審被告方面：本件未經言詞辯論，無再審被告之聲明及陳述。
    理　　由
一、本件再審原告起訴主張再審被告之董事會並無不能或不為召集股東會之原因，且
    非於必要時，監察人甘張美綾無召集股東會改選董監事之權，及本院前審未予斟
    酌甘張美綾請求十五日內召開股東會，其催告期限，難謂適法，況伊於收受其催
    告通知後，即分別於八十三年二月十六日及同年月二十三日將召集事由載明後通
    知各董事及監察人召開董事會在案，於法並無不合，以及伊更改召集董事會之期
    日係因原定召集董事會之期日伊需至法院開庭，無法擔任召集董事會之主席而改
    期，事出有因，並非藉故敷衍，竟遽認監察人甘張美綾有召集股東會之必要，顯
    有證據漏未斟酌之違法，爰依民事訴訟法第四百九十六條第一項第十三款之規定
    ，提起本件再審之訴。
二、按所謂當事人發見未經斟酌之證物或得使用該證物者，係指前訴訟程序事實審之
    言詞辯論終結前已存在之證物因當事人不知有此或知悉卻不能使用，致未經斟酌
    者而言（釋字第三五五號解釋及最高法院二十九年度上字第一００五號判例參照
    ）。次按公司法第二百二十條所謂必要時，應以不能召開董事會，或應召集而不
    為召集股東會，基於公司利害關係有召集股東會必要之情形，始為相當，倘並無
    不能召開董事會或應召集而不召集股東會之情形，任由監察人憑一己之主觀意旨
    ，隨時擅自行使此一補充召集之權，勢必影響公司之正常營運，自失立法原意(
    參見最高法院七十七年台上字第二一六０號判例意旨)  ，本件原確定判決以：(
    一) 再審被告公司最後一次召集股東會係於八十年五月十三日，距監察人甘張美
    綾於八十三年二月二十八日召開臨時股東會止，已將近三年未依法召開股東會，
    已違公司法第一百七十條第一項第一款所規定股份有限公司之股東常會每年至少
    召集一次之規定，且再審原告及其女黃馨齡  (前任監察人)，均因違背其等為公
    司妥善處理財務之任務，將公司資產賤價抵償，涉有背信罪等，因認董事會有不
    為召開股東會之情事。(二)監察人甘張美綾於八十三年二月一日以存証信函請再
    審原告於文到十五日內為召開公司臨時股東會，再審原告則遲延至八十三年二月
    二十三日始發函通知甘張美綾於八十三年四月二十二日召集董事會，顯已遲延十
　　五日期限，且再審原告所定召集董事會之期限復係在其發通知後二個月，參照公
　　司法第二百零四條規定，董事會之召集，應載明事由在七日前通知，如有緊急情
　　事時，得隨時召集，再審原告已三年未召開股東會，而本次八十三年四月二十二
　　日董事會之開會通知亦僅通知十五位董事中之五人，復又將開會日期更改為同年
　　四月二十八日，益証再審原告有延滯不為召開之意圖，因認再審原告所主張董事
　　會並無不為召集之情形，不足採信等情，業經其詳細斟酌，並載明於判決理由內
　　，足見再審原告所主張之証物已經法院加以審酌，則再審原告主張原確定判決有
　　重要證物漏未斟酌之情事，自非實在，諉無可取。
三、至於再審原告另主張其召開董事會之通知，除地主等董事或無法通知者以函送外
    ，其餘均由再審被告總經理劉晉燧或其他董事送達或通知領取，不生漏未通知董
    事之問題，以及其更改召集董事會日期係因要赴法院開庭云云，對於原審認定公
    司董事會不為召開股東常會之事實，並無重大影響，非屬關鍵性証物，縱原確定
    判決加以斟酌，亦不足作為有利再審原告認定之依據，是再審原告據以主張原確
    定判決有民事訴訟法第四百九十六條第一項第十三款之再審事由，於法尚有未合
    。
五、綜上所述，再審原告提起本件再審之訴，顯無理由，爰不經言詞辯論逕為判決如
    主文所示。
據上論結，本件再審之訴為無理由，依民事訴訟法第七十八條，判決如主文。
中　　　華　　　民　　　國　　九十一　　年　　　五　　　月　　二十六　　日
　　　　　　　　　　　　　　　　　民事第四庭
　　　　　　　　　　　　　　　　　　　審判長法　官　李　瓊　蔭
　　　　　　　　　　　　　　　　　　　　　　法　官　楊　豐　卿
　　　　　　　　　　　　　　　　　　　　　　法　官　張　　　蘭
右正本係照原本作成。
如不服本判決，應於收受送達後二十日內向本院提出上訴書狀，其未表明上訴理由者
，應於提出上訴後二十日內向本院補提理由書狀（均須按他造當事人之人數附繕本）
上訴時應提出委任律師或具有律師資格之人之委任狀；委任有律師資格者，另應附具
律師及格證書及釋明委任人與受任人有民事訴訟法第四百六十六條之一第一項但書或
第二項（詳附註）所定關係之釋明文書影本。
中　　　華　　　民　　　國　　九十一　　年　　　五　　　月　　二十九　　日
　　　　　　　　　　　　　　　　　　　　　　書記官　應　瑞　霞
附註：
民事訴訟法第四百六十六條之一（第一項、第二項）：
對於第二審判決上訴，上訴人應委任律師為訴訟代理人。但上訴人或其法定代理人具
有律師資格者，不在此限。
上訴人之配偶、三親等內之血親、二親等內之姻親，或上訴人為法人、中央或地方機
關時，其所屬專任人員具有律師資格並經法院認為適當者，亦得為第三審訴訟代理人
。
